# 请教陈版，合并报表的一些问题

提问人：hanxiaowing 时间：2019-12-21 08:05:13
陈版，做合并遇到一些问题很困惑，请求指点一下
1 、编写合并报表的时候，是按照实质反应少数股东权益还是按形式（工商局注册的股权比例）反映少数股东权益呢？
2 、通过增资协议获得子公司，没有付过钱或其他资产，子公司原股东（增资后变为小股东）每年会收到 1 笔固定金额的租赁费（主要是一种资质及场地使用费）。子公司账上有净资产，金额不大，不评估，就按账面价值作为公允价值
借：长期股权投资
贷：营业外收入
这个分录需要做到母公司的个别报表中吗？
上面这个分录需要做到合并日的合并报表中吗？如果要做到合并日的合并报表中，那这个分录在年终编合并报表时还需要接着做吗？
3 、购买日编制的合并抵消分录和年底编制的合并抵消分录有什么关系吗？
比如合并成本小于合并中取得的被购买方可辨认净资产公允价值份额的，购买日合并报表做了
借：子公司所有者权益
贷：长投
留存收益
上面这个分录在年终遍合并报表时还需要接着做吗？
4 、直接投资设立，包括全资和控股子公司，合并是按照同一控制下企业合并的方式吧？
5 、往来抵消下面母子公司之间、子公司之间有应收/应付内部单位款，现金流和应收应付的抵消可不可以最终合并的时候，做一笔调整分录，不在逐级合并的时候一一调整？
6 、逐级合并的时候，三级合并到二级，三级公司的净利润是采用四级合并到三级的净利润的合并数吧？
7 、合并报表中，资产负债表的未分配利润期末-期初是否等于利润表的净利润？（存在当期有非同一控制下的企业合并）
8 、当年增资取得的子公司，属于非同一控制下的企业合并吧？以后每年都按照非同一控制下企业合并的方式编制合并报表，如果有一年，这一个子公司转让给集团旗下另一个子公司，另一个子公司编制合并的时候，才会按同一控制下的企业合并编合并报表，是吗？
9 、三级子公司购买原材料投入四级子公司作为长期股权投资的投资成本，购买原材料计入支付与其他投资活动有关的现金，是否需要
借: 支付与投资活动有关的现金
贷：购买商品接受劳务支付的现金
10 、少数股东损益和少数股东权益直接在模拟权益法下需要结转吗？
11 、个别报表中会出现少数股东损益吗？这个科目是合并报表专用吗？
12 、多级合并中，母公司合并二级子公司时，模拟权益法下，借:长投，贷：
投资收益，这部分的净利润是用的归属于母公司的净利润还是整个的净利润？抵销母公司对二级子公司的长投和二级子公司净资产的时候，这部分所有者权益是归属于母公司的所有者权益吗？还是整个的所有者权益？
期待答疑解惑，非常感谢！

回答人：chenyiwei
1 、按实质进行确认和计量。但如果少数股权的实际比例与工商登记的股权比例有差异的，续合理解释原因。
2 、“通过增资协议获得子公司，没有付过钱或其他资产” 是指没有实际出资？后续是否还会实际出资，还是少数股东代缴出资？请核实该交易的经济实质是什么，是否就是租赁场地和资质？建议谨慎考虑确认营业外收入是是否恰当，不仅是在个别报表层面还是合并报表层面。
3 、一般购买日不会专门做合并报表。如果有负商誉，在购买日所属年度合并报表中直接计入营业外收入。
4 、新设子公司不同于同一控制下合并，不存在追溯前期问题。
5 、如需要逐级出具合并报表，则每一层均需恰当地处理合并抵销问题，不能在最后一级集中处理。
6 、按下级合并报表中的归母净利润再按比例计算。
7 、仅仅因为当期有非同一控制下的企业合并，不会导致该公式不成立，考虑有无利润分配等特殊事项。
8 、取决于该子公司在购买日是否构成业务，以及是否与本企业在同一控制下。
如果有一年，这一个子公司转让给集团旗下另一个子公司，另一个子公司编制合并的时候，才会按同一控制下的企业合并编合并报表，但需要注意此时按同一控制下合并编制合并报表时也有特殊问题，详见《企业会计准则解释第 6 号》第二条。
9 、需要。
10 、模拟权益法不涉及少数股东权益和损益。
11 、不会。是合并报表专用项目。
12 、下级子公司合并报表中的归母净利润。下级合并中的少数股东权益和损益，除非有交叉持股情况，后续合并报表中一般不会再调整。

提问人：hanxiaowing 时间：2019-12-22 08:05:13
谢谢陈老师的回复，还有一些疑问
2 、通过增资协议获得子公司，没有付过钱或其他资产”是指没有实际出资？
后续是否还会实际出资，还是少数股东代缴出资？请核实该交易的经济实质是什么，是否就是租赁场地和资质？建议谨慎考虑确认营业外收入是是否恰当，不仅是在个别报表层面还是合并报表层面。
没有实际出资，后续也不会实际出资，少数股东也不会代缴，就是通过签订增资协议，公司原股东就变成小股东，每年付给小股东固定金额的租赁费（主要是场地和资质），公司的运营主要由上一级母公司拨付资金支持，通过内部应收/应付单位款挂账。这种没有实际出资就取得股权，需要在签订增资协议时，母公司个别报表上做，借：长投，贷：营业外收入的账务处理吗？（如营业外收入不适用，该用什么科目？）
5 、如需要逐级出具合并报表，则每一层均需恰当地处理合并抵销问题，不能在最后一级集中处理
母公司只要求出具最终的合并报表，除内部往来其他的抵消我都采用逐级合并的方式做，但是内部往来一级级拆分抵消比较麻烦，所以我应收/应付内部单位款，现金流和应收应付的抵消在最后一级集中处理，这样操作可以吗？
期待回复，再次感谢！

回答人：chenyiwei
2 、不建议，要看后续该子公司的分红安排，以及本企业后续还要对该子公司进行哪些投入。 5 、可以。